【裁判字號】    95,訴,2127
【裁判日期】    951127
【裁判案由】    毒品危害防制條例
【裁判全文】
臺灣臺中地方法院刑事判決              95年度訴字第2127號
公  訴  人  臺灣臺中地方法院檢察署檢察官
被      告  甲○○
上列被告因毒品危害防制條例案，經檢察官提起公訴（九十五年
度毒偵字第二一七０號），被告於本院行準備程序時就被訴事實
為有罪之陳述，經受命法官聽取當事人意見後，由本院合議庭裁
定以簡式審判程序審理，判決如下：
    主    文
甲○○連續施用第一級毒品，累犯，處有期徒刑陸月，如易科罰
金，以銀元參佰元即新臺幣玖佰元折算壹日。扣案之第一級毒品
海洛因壹包（淨重零點零肆公克，空包裝重零點貳零公克）沒收
銷燬之，注射針筒壹支沒收。
    犯罪事實
一、甲○○前曾於民國九十一年間因違反毒品危害防制條例案件
    ，經檢察官聲請送強制戒治及提起公訴，強制戒治部分於九
    十二年六月十五日執行完畢釋放，刑度部分經法院判處有期
    徒刑一年三月確定，接續上開戒治期滿後執行至九十三年八
    月二十一日縮短刑期執行完畢。詎仍不知悔改，於前開強制
    戒治執行完畢釋放後五年內，復基於施用第一級毒品海洛因
    之概括犯意，自九十五年一月下旬農曆過年後某日起至同年
    四月十九日上午某時止，先後在其位於臺中縣大里市○○路
    五百八十號住處，以將毒品海洛因攙水入注射針筒內之肌肉
    注射方式，共施用海洛因多次，平均約每日施用二次。嗣於
    九十五年四月二十日十時許，甲○○在有偵查犯罪職務機關
    發覺其施用毒品情事前，攜帶毒品海洛因一包（淨重零點零
    四公克，空包裝重零點二零公克）及其所有供施用海洛因用
    之注射針筒一支，前往臺中縣警察局霧峰分局國光派出所向
    該所員警李坤忠自首，坦承有施用毒品情事，主動接受裁判
    。
二、案經臺中縣警察局霧峰分局報請臺灣臺中地方法院檢察署檢
    察官偵查起訴。
    理    由
一、訊據被告甲○○坦承上開犯罪事實不諱，經採其尿液送驗結
    果，呈現嗎啡陽性反應，有中山醫學大學附設醫院藥物濫用
    檢測中心出具之檢驗報告、臺中縣警察局霧峰分局Ａ１代號
    與真實姓名對照表可證，復有警員李坤忠製作被告自首經過
    之職務報告書存卷及疑似毒品海洛因之白色粉末一包（毛重
    約零點三公克）、注射針筒一支扣案資佐證，而將該白色粉
    末一包送鑑定結果，確含有毒品海洛因成分，淨重零點零四
    公克，空包裝重零點二零公克等節，有法務部調查局鑑定通
    知書一份在卷可按，足見其自白確與事實相符，而堪予採信
    。又被告前曾於九十一年間因違反毒品危害防制條例案件，
    經檢察官聲請送強制戒治，於九十二年六月十五日執行完畢
    釋放等節，有臺灣高等法院被告前案紀錄表乙份在卷可徵，
    其於前開強制戒治執行完畢釋放後五年內，復犯施用毒品之
    罪，依毒品危害防制條例第二十三條第二項規定，應予依法
    論科。
二、又查被告行為後，刑法業於九十四年一月七日修正，同年二
    月二日公布，於九十五年七月一日施行。刑法修正之比較新
    舊法，應就罪刑有關之共犯、未遂犯、想像競合犯、牽連犯
    、連續犯、結合犯，以及累犯加重、自首減輕暨其他法定加
    減原因（如身分加減）與加減例等一切情形，綜其全部罪刑
    之結果而為比較，最高法院九十五年五月二十三日九十五年
    度第八次刑庭會議決議可資參照。經查：
  (一)被告行為後，刑法第五十六條連續犯之規定，業於九十四年
    一月七日修正公布刪除，並於九十五年七月一日施行，則被
    告之犯行，因行為後新法業已刪除連續犯之規定，此刪除雖
    非犯罪構成要件之變更，但顯已影響行為人刑罰之法律效果
    ，自屬法律有變更，依刑法第二條第一項規定，比較新、舊
    法結果，仍應適用較有利於被告之行為時法律即舊法論以連
    續犯。
  (二)被告有如犯罪事實欄所述犯行，並於九十三年八月二十一日
    縮短刑期執行完畢，此有前開前案紀錄表一紙在卷可徵，茲
    於五年以內再故意犯本件有期徒刑以上之罪，不論依修正前
    之刑法第四十七條，或修正後之刑法第四十七條第一項之規
    定，均構成累犯，對被告而言並無有利或不利之情形，自不
    生新舊法比較之問題，應逕依修正前之刑法第四十七條，論
    以累犯，並加重其刑。
  (三)被告行為後，刑法第六十二條前段規定「對於未發覺之罪自
    首而受裁判者，得減輕其刑」，相較於修正前刑法第六十二
    條前段規定「減輕其刑」之規定為重，比較新、舊法結果，
    仍應適用較有利於被告之行為時法律即舊法論自首要件及其
    效果。
  (四)綜合上述各條文修正前、後之比較，揆諸前揭最高法院決議
    及修正後刑法第二條第一項前段、但書規定之「從舊從輕」
    原則，綜其全部罪刑之比較，自應一體適用被告行為時之法
    律，即修正前刑法之相關規定及原罰金罰鍰提高標準條例第
    二條，現行法規所定貨幣單位折算新臺幣條例第二條規定，
    予以論處。
二、核被告所為，係犯毒品危害防制條例第十條第一項之施用第
    一級毒品罪。被告為施用毒品而持有毒品之行為，其持有之
    行為應為嗣後施用毒品之行為所吸收，不另論罪。被告先後
    多次施用毒品犯行，時間緊接，手段相同，所犯構成要件復
    相同，顯係基於概括犯意反覆為之，為連續犯，依修正前刑
    法第五十六條規定論以一罪，並依法加重其刑。末查，被告
    前因施用毒品案件，經法院判處有期徒刑一年三月確定，於
    九十三年八月二十一日縮短刑期執行完畢等情，亦有前開紀
    錄表乙份在卷佐參，其於有期徒刑執行完畢後，五年內再犯
    本案有期徒刑以上之罪，為累犯，依修正前刑法第四十七條
    ，論以累犯，並依法加重其刑。又被告係於有偵查犯罪職務
    機關發覺前，即攜帶扣案之海洛因及注射針筒前往派出所向
    警員李坤忠自首，並主動接受裁判，已如前述，合於自首要
    件，依修正前刑法第六十二條前段規定減輕其刑，並依法先
    加後減之。爰審酌被告前已經過觀察、勒戒及強制戒治之療
    程（詳前開紀錄表），且於強制戒治執行完畢釋放後，猶未
    能戒絕毒品，甫行施用，顯然對毒品有一定的依賴，暨考以
    其施用毒品次數、施用方法，犯後攜帶扣案毒品及施用毒品
    所用針筒前往警局自首，並坦承犯行，態度良好，頗有悔意
    等一切情狀，量處如主文所示之刑，並諭知易科罰金之折算
    標準。被告於犯罪時之刑法第四十一條第一項前段規定：「
    犯最重本刑為五年以下有期徒刑以下之刑之罪，而受六個月
    以下有期徒刑或拘役之宣告，因身體、教育、職業、家庭之
    關係或其他正當事由，執行顯有困難者，得以一元以上三元
    以下折算一日，易科罰金。」又被告行為時之易科罰金折算
    標準，修正前罰金罰鍰提高標準條例第二條前段（現已刪除
    ）規定，就其原定數額提高為一百倍折算一日，則本件被告
    行為時之易科罰金折算標準，應以銀元三百元折算一日，經
    折算為新臺幣後，應以新臺幣九百元折算為一日。惟九十五
    年七月一日修正公布施行之刑法第四十一條第一項前段則規
    定：「犯最重本刑為五年以下有期徒刑以下之刑之罪，而受
    六個月以下有期徒刑或拘役之宣告者，得以新臺幣一千元、
    二千元或三千元折算一日，易科罰金。」比較修正前後之易
    科罰金折算標準，以九十五年七月一日修正公布施行前之規
    定，較有利於被告，則應依刑法第二條第一項前段，適用修
    正前刑法第四十一條第一項前段規定，定其折算標準，附此
    敘明。至扣案之海洛因一包（淨重零點零四公克，空包裝重
    零點二零公克）係違禁物，依毒品危害防制條例第十八條第
    一項前段規定諭知沒收銷燬之，注射針筒一支為被告所有供
    施用海洛因所用，業據其於本院審理時供明在卷，依刑法第
    三十八條第一項第二款規定沒收之。
據上論斷，應依刑事訴訟法第二百九十九條第一項前段、第二百
七十三條之一第一項，毒品危害防制條例第十條第一項、第十八
條第一項前段，刑法第十一條、第二條第一項前段、第三十八條
第一項第二款，修正前刑法第五十六條、第四十七條、第六十二
條前段、第四十一條第一項前段，罰金罰鍰提高標準條例第二條
，現行法規所定貨幣單位折算新臺幣條例第二條，判決如主文。
中    華    民    國    95    年    11    月    27    日
                  刑事第三庭    法  官  賴妙雲
上正本證明與原本無異。
如不服本判決，應於送達後十日內向本院提出上訴狀（須附繕
本），上訴於台灣高等法院台中分院。
                                書記官  孫曉鳳
中    華    民    國    95    年    11    月    27    日
附錄論罪科刑法條
毒品危害防制條例第十條第一項
第 10 條    施用第一級毒品者，處六月以上五年以下有期徒刑。
            施用第二級毒品者，處三年以下有期徒刑。


司法院資訊處製作；財團法人民間司法改革基金會備份。
